【裁判字號】    95,易,1309
【裁判日期】    951221
【裁判案由】    賭博
【裁判全文】
臺灣彰化地方法院刑事判決              95年度易字第1309號
公  訴  人  台灣彰化地方法院檢察署檢察官
被      告  乙○○
            甲○○
上列被告等因賭博案件，經檢察官聲請簡易判決處刑（95年度偵
字第2907號），本院員林簡易庭認有刑事訴訟法第451 條之1 第
4 項但書之情形，簽移由普通庭依通常程序審理（95年度員簡字
第552 號），本院判決如下：
    主  文
乙○○、甲○○共同在公眾得出入之場所賭博財物，乙○○處罰
金新臺幣貳萬捌仟元，如易服勞役，以新臺幣壹仟元折算壹日，
甲○○處罰金新臺幣貳萬元，如易服勞役，以新臺幣壹仟元折算
壹日。扣案如附表壹、貳所示之物均沒收。
    犯罪事實
一、乙○○為址設彰化縣埔心鄉○○村○○街26號，且領有彰化
    縣政府營利事業登記證、彰化縣政府電子遊戲場營業級別證
    之巨將電子遊戲場負責人，竟基於賭博之單一犯意，自民國
    94年7 、8 月間起，即在上開公眾得出入之場所內，擺放其
    所有如附表壹編號1 所示之電動賭博機具共計34臺，欲與不
    特定之賭客賭博財物，並先後以月薪新臺幣（下同）25,000
    元之金額，陸續雇用具有賭博犯意聯絡及行為分擔之甲○○
    （自94年7 、8 月間起任職，月薪25,000元，擔任店員，負
    責為賭客兌換現金及保管店內帳冊之工作）、邱玫苡、林淑
    卿（均自95年2 月起任職，月薪25,000元，皆擔任兌換代幣
    、開分及兌換積分卡【即俗稱洗分】之工作，渠等2 人均經
    檢察官以95年度偵字第2907號為職權不起訴處分確定）等人
    ，在現場擔任兌換代幣、開分、洗分、兌換現金及保管店內
    帳冊等工作，其賭博方式為由賭客在櫃檯以現金賭資兌換代
    幣後，再持代幣投入機臺，或由賭客以交付現金賭資後，直
    接在如附表壹編號1 所示之賭博機臺上開分，再由賭客以不
    等之比例押注把玩，若未押中，則所投入之代幣或交付開分
    之賭資，由機臺即該店取得，如押中則可贏得倍數不等之分
    數，並得以向邱玫苡、林淑卿等店員兌換代表不同積分之積
    分卡，所累積積分卡上之分數，則在上開遊戲場之店內先交
    給甲○○，向甲○○以1 比1 之比例，兌換現金。甲○○則
    於收受積分卡後，從該店內櫃檯取得現金後，再與對賭之賭
    客相約在店外某處交付現金，而至該店賭博之賭客，則不需
    支付該電子遊戲場任何場地費或抽頭費。嗣有賭客丙○○（
    經本院另以簡易判決處刑）自95年3 月20日晚間11時50 分
    許起，至上開電子遊戲場內，以前開方式押注賭玩水果盤之
    賭博機臺，迄翌日即95年3 月21日凌晨，丙○○委由林淑卿
    洗分並取得積分卡後，即在該電子遊戲場內之水果盤機台旁
    ，將其所取得之4 張積分卡（共計1,300 分），交予甲○○
    欲兌換現金。嗣後，丙○○即先行駕車在該電子遊戲場附近
    等候，甲○○則自店內櫃檯取出現金1,300 元並搭乘丙○○
    之座車，於該車上將丙○○賭贏之款項1,300 元交予丙○○
    後，甲○○則下車。適為警持本院核發之搜索票，至上址搜
    索，當場在丙○○身上查扣因賭博所得之現金1,300 元，及
    於前開巨將電子遊戲場內查扣乙○○所有如附表壹所示當場
    賭博之機具，及在兌換籌碼處之財物，另在甲○○車內查扣
    乙○○所有，如附表貳所示供賭博所用之物品，及於甲○○
    身上查扣其個人所有，與本案賭博無關之現金34,500元。
二、案經彰化縣警察局溪湖分局報告臺灣彰化地方法院檢察署檢
    察官偵查起訴。
    理  由
一、訊據被告乙○○、甲○○對於上揭犯罪事實均坦承不諱，且
    據證人即前開電子遊戲場之店員邱玫苡、林淑卿於警、偵訊
    時證述受僱之時間、地點及工作內容等情綦詳（見警卷第11
    頁至第13頁、第15頁至第19頁、偵卷第28頁），及證人即當
    日於該電子遊戲場內賭博財物之丙○○於警、偵訊時證稱：
    其賭博之起迄時間、賭博及兌換現金之方式等語綦詳（見警
    卷第21頁至第25頁，偵查卷第24頁至第27頁），並有刑案現
    場測繪圖1 紙及被告乙○○申請之彰化縣政府營利事業登記
    證1 紙附卷可稽（見警卷第51、52頁），此外，尚有被告乙○○所有如附表壹、貳所示之物扣案可佐，被告乙○○、甲○○前開對己不利之自白，應與事實相符。本案事證明確，
    被告乙○○、甲○○賭博犯行均堪認定，皆應予依法論科。
二、查刑法於94年2 月2 日修正公布，並於被告乙○○、甲○○
    行為後，自95年7 月1 日起生效施行，修正前之刑法第 267
    條常業賭博罪，於修正後業經刪除，依最高法院95年度第 8
    次刑事庭會議決議內容及現行刑法第2 條第1 項但書之規定
    ，於刑法修正後，應適用較有利於被告乙○○、甲○○2 人
    之刑法第266 條第1 項前段之規定予以論罪。是核被告乙○○、甲○○2 人所為，均係犯刑法第266 條第1 項前段之賭
    博罪（刑法第266 條第1 項前段之罰金刑，依於95年6 月14
    日增訂，並自同年7 月1 日起生效施行之刑法施行法第1 條
    之1 之規定，就其所定罰金數額提高30倍）。又被告乙○○
    、甲○○2 人均係基於單一之決意，在密切接近之一定時、
    地，持續實行賭博之複次行為，依社會客觀通念，堪認符合
    一個反覆、延續性之行為觀念，在刑法評價上，應僅成立「
    集合犯」之包括一罪。被告乙○○、甲○○，與同受被告乙○○雇用之證人邱玫苡、林淑卿（邱玫苡、林淑卿2 人業經
    檢察官為職權不起訴處分確定），於同受被告乙○○雇用之
    期間內，均互有犯意聯絡及行為分擔，均應依現行刑法第28
    條之規定，論以共同正犯。爰審酌被告乙○○、甲○○之素
    行、犯罪之動機、目的係貪圖一時之僥倖、被告乙○○、甲○○係以經營遊戲場擺放賭博機具之方式與他人賭博、被告
    乙○○係負責人、被告甲○○則為受僱員工，賭博對社會善
    良風氣所生之危害，及被告2 人均已坦承犯行，態度尚屬良
    好等一切情狀，分別量處如主文所示之刑，並均依修正後刑
    法第42條第3 項之規定，諭知易服勞役之折算標準（查刑法
    第42條於94年2 月2 日修正公布，並於被告乙○○、甲○○
    行為後之95年7 月1 日起生效施行，依修正前刑法第42條第
    2 項及修正前罰金罰鍰提高標準條例第2 條（現已刪除）之
    規定，罰金易服勞役以（銀元）1 百元以上、3 百元以下（
    即新臺幣3 百元以上、9 百元以下）折算1 日，與修正後刑
    法第42條第3 項規定，係以新臺幣1 千元、2 千元或3 千元
    折算1 日，二者有所不同，經比較新、舊法結果，應以被告
    2 人行為後之法律即修正後之刑法第42 條 第3 項之規定，
    對被告2 人較為有利，故應依修正後刑法第42條第3 項之規
    定，就被告乙○○、甲○○2 人所處之罰金刑，併為諭知易
    服勞役之折算標準。
三、扣案如附表壹所示之物，或為當場賭博之器具，或為在兌換
    籌碼處之財物，業據被告甲○○自承在卷，均應依刑法第26
    6 條第2 項之規定宣告沒收之。至如附表貳所示之物，則均
    係屬被告乙○○所有，供渠等犯本案所用之物，亦據被告甲○○陳明在卷，爰依修正後刑法第38條第1 項第2 款之規定
    ，宣告沒收之【按沒收為從刑之一種，且與主刑有從屬關係
    。倘行為後法律有變更，且修正後之新法有利於行為人，因
    沒收部分不生比較新舊法問題，則因主刑適用修正後之規定
    ，從刑亦應適用修正後之法律，不得就新舊法予以割裂適用
    （最高法院90年度臺上字第1731號裁判意旨參照）】。至於
    被告甲○○身上查扣之現金34,500元，被告甲○○自警詢起
    ，即均陳稱係伊個人所有，且被告甲○○於本院審理時復陳
    稱伊交予丙○○之現金，係在櫃檯拿取，與伊個人身上所帶
    之現金無關等語，本院亦乏積極證據足資證明被告甲○○身
    上所查扣之現金係供渠等犯賭博罪所用之物，該現金亦非屬
    在賭檯或兌換籌碼處之財物，本院自無從宣告沒收，併此敘
    明。
四、公訴意旨另略以：被告乙○○、甲○○係基於意圖營利之犯
    意聯絡，提供賭博場所並聚眾賭博，經營「巨將電子遊戲場
    」，因認被告2 人另涉犯刑法第268 條之意圖營利提供場所
    賭博罪及聚眾賭博罪。然按犯罪事實應依證據認定之，無證
    據不得認定其犯罪事實，又不能證明被告犯罪或其行為不罰
    者，應諭知無罪之判決，刑事訴訟法第154 條第2 項及第30
    1 條第1 項分別定有明文。經查被告乙○○、甲○○均否認
    經營前開電子遊戲場，有向客人收取場地費或抽頭費等情，
    核與證人丙○○證稱相符，是被告乙○○、甲○○顯係利用
    賭博性電子遊戲機不確定之輸贏機率，與不特定之賭客賭博
    財物，並以該賭博性電子遊戲機出現之偶然事實決定勝負，
    性質上係利用賭博性電子遊戲機，與不特定之賭客對賭，被
    告2 人本身即具賭客之身分，而屬普通賭博罪之對向犯，是
    以被告2 人就擺設賭博性電子遊戲機，尚無何營利意圖，核
    與刑法第268 條之意圖營利供給賭博場所及聚眾賭博罪構成
    要件相間，此外，亦查無其他積極證據足資證明被告2 人有
    從中抽取金錢圖利，依法原應為無罪之諭知，惟公訴意旨認
    被告2 人就此部分涉犯刑法第268 條意圖營利提供場所賭博
    罪及聚眾賭博罪，核與前開經本院論罪科刑之普通賭博罪，
    均有想像競合犯之裁判上一罪關係，是爰不另為無罪之諭知
    ，併此敘明。
據上論斷，應依刑事訴訟法第452 條、第299 條第1 項前段，刑
法第2 條第1 項但書、第28條、第266 條第1 項前段、第2 項、
第42條第3 項、第38條第1 項第2 款，刑法施行法第1 條之1 第
1項、第2項前段，判決如主文。
本案經檢察官吳宗達到庭執行職務。
中    華    民    國    95    年    12    月    21    日
               刑事第二庭   審判長法  官  許旭聖
                                  法  官  胡宜如
                                  法  官  簡婉倫
以上正本證明與原本無異。
如不服本判決，應於判決送達後10日內，向本院提出上訴狀（須
附繕本）。
中    華    民    國    95    年    12    月    21    日
                                  書記官
附錄本案論罪科刑法條：
刑法第266條：
在公共場所或公眾得出入之場所賭博財物者，處一千元以下罰金
。但以供人暫時娛樂之物為賭者，不在此限。
當場賭博之器具與在賭檯或兌換籌碼處之財物，不問屬於犯人與
否，沒收之。
附表壹：
一、電動賭博機具共計34臺（含電玩機臺IC板60塊）。
二、在兌換籌碼處之櫃檯查扣之現金新臺幣83,200元。
三、在兌換籌碼處之櫃檯查扣之紅色積分卡20張、藍色積分卡24
    張、金色積分卡6張、銀色積分卡41張。
四、在兌換籌碼處之櫃檯查扣之代幣3袋。
附表貳：
一、於甲○○所駕駛ZZ-8308號自小客車內查扣之計分表5張。
二、於甲○○所駕駛ZZ-8308 號自小客車內查扣之帳冊1 本。


司法院資訊處製作；財團法人民間司法改革基金會備份。
